【裁判字號】    95,易,1328
【裁判日期】    951130
【裁判案由】    違反家庭暴力防治法等
【裁判全文】
臺灣彰化地方法院刑事判決              95年度易字第1328號
公  訴  人  臺灣彰化地方法院檢察署檢察官
被      告  乙○○
                    巷3弄5號.
上列被告因違反家庭暴力防治法等案件，經檢察官提起公訴（95
年度偵字第8665號、第9246號），本院合議庭裁定由受命法官獨
任進行簡式審判程序，茲判決如下：
    主  文
乙○○違反法院依家庭暴力防治法第十三條所為禁止實施家庭暴
力行為之通常保護令裁定，處有期徒刑柒月；又違反法院依家庭
暴力防治法第十三條所為遠離住居所之通常保護令裁定，處有期
徒刑柒月，應執行有期徒刑壹年。
    犯罪事實
一、乙○○與甲○為配偶關係，屬家庭暴力防治法第3 條第1 款
    所定之家庭成員關係。乙○○前分別因故以毆打之方式施暴
    於甲○，甲○遂向本院聲請保護令，(一)經本院於民國94年8
    月25日以94年度家護字第420 號民事通常保護令裁定：乙○
    ○不得對甲○實施身體或精神不法侵害行為；不得直接
    或間接對甲○為騷擾行為，有效期間為1 年。嗣乙○○於94
    年9 月7 日上午11時知悉上揭保護令內容後，竟基於違反民
    事通常保護令及恐嚇之犯意，於前揭保護令有效期間內，於
    95年8 月13日下午5 時30分，在彰化縣芳苑鄉和平村南北巷
    41號前，以「三八女人幹你娘，新臺幣（下同）200 元不給
    我，要給你死」等語，恐嚇甲○，致使甲○心生畏懼，對甲
    ○實施精神上不法之侵害行為，而為違反上開法院所為之民
    事通常保護令裁定；(二)經本院於95年9 月15日以95年度家護
    字第574 號民事通常保護令裁定：乙○○不得對甲○實施
    身體或精神不法侵害行為；不得直接或間接對甲○為騷擾
    行為；應遠離甲○住居所彰化縣芳苑鄉○○村○○路○○
    段652 巷3 弄5 號，至少100 公尺，有效期間為1 年。嗣乙
    ○○於95年9 月30日下午8 時20分經員警通知且遷出甲○上
    揭住居所，並知悉上揭保護令內容後，竟另基於違反民事通
    常保護令之犯意，於前揭保護令有效期間內，於95年10月3
    日下午5 時10分，並未遠離甲○前揭住處至少100 公尺，且
    至甲○前揭住處後門敲門叫罵，而為違反上開法院所為之民
    事通常保護令裁定。嗣經甲○及其女林琤敏分別報警處理，
    始發現上情。
二、案經彰化縣警察局二林分局報告臺灣彰化地方法院檢察署檢
    察官偵查起訴。
    理  由
一、本案被告乙○○所犯係死刑、無期徒刑、最輕本刑為3 年以
    上有期徒刑以外之罪，其於準備程序就前揭被訴事實為有罪
    之陳述，經受命法官告知簡式審判程序之旨，並聽取其與公
    訴人之意見後，本院認無不得或不宜改依簡式審判程序進行
    之處，爰依刑事訴訟法第273 條之1 第1 項、第284 條之1
    ，裁定本案由受命法官獨任進行簡式審判程序，合先敘明。
二、訊據被告對其於上揭時、地分別違反法院依家庭暴力防治法
    第13條所為禁止實施家庭暴力行為、禁止直接騷擾行為、遠
    離被害人甲○前揭住處至少100 公尺之通常保護令裁定之事
    實，於本院審理時（參見本院95年11月27日審判筆錄）坦承
    不諱，核與證人即被害人甲○於警詢及偵訊中證述（臺灣彰
    化地方法院檢察署95年度偵字第8665號偵查卷宗第6 頁至第
    7 頁、第23頁至第24頁）；證人即被告之女林琤敏於警詢中
    證述（參見臺灣彰化地方法院檢察署95年度偵字第9246號偵
    查卷宗第7 頁至第8 頁）之情節相符，並有現場位置圖1 張
    及現場照片2 張（參見臺灣彰化地方法院檢察署95年度偵字
    第9246號偵查卷宗第11頁、第15頁）、本院94年度家護字第
    420 號、95年度家護字第574 號民事通常保護令裁定各1 份
    、本院送達證書影本2 紙、彰化縣警察局二林分局94年9 月
    27日林警分偵字第0940013525號函、95年10月2 日林警分偵
    字第0950013490A 號函檢附之保護令執行紀錄表各1 紙（參
    見本院卷宗）附卷可稽，核屬相符，是被告自白核與前揭事
    證相符，應堪採信。本案事證明確，被告犯行洵堪認定。
三、按家庭暴力防治法所稱家庭暴力，係指家庭成員間實施身體
    或精神上不法侵害之行為；所稱家庭暴力罪，係指家庭成員
    間故意實施家庭暴力行為而成立其他法律所規定之犯罪，家
    庭暴力防治法第2 條第1 項、第2 項分別定有明文；又按通
    常保護令係依家庭暴力防治法第13條之規定所為之裁定，雖
    有違反上開保護令依同法第50條第1 款至第5 款數款應處罰
    之裁定情形，仍應認係1 個違反保護令罪。經查，被告與被
    害人甲○為配偶關係，此有全戶戶籍資料查詢結果2 紙（參
    見本院卷宗）附卷可參。核被告前揭犯罪事實欄一(一)部分所
    為，因被告以恐嚇被害人甲○之方式，為精神上不法侵害之
    所為，違反本院依該法第13條第2 項第1 款所定之禁止實施
    家庭暴力行為之裁定，前揭犯行，核被告所為係犯違反家庭
    暴力防治法第50條第1 款之違反保護令罪及刑法第305 條之
    恐嚇罪，且屬於對家庭成員間實施精神上不法侵害之行為，
    自該當家庭暴力防治法所稱之家庭暴力罪，惟因家庭暴力防
    治法對於家庭暴力罪並無科處刑罰之規定，是以僅依刑法恐
    嚇罪之規定予以論罪科刑即可。被告所犯之違反保護令罪及
    恐嚇罪，係屬一行為而同時觸犯二罪名，為想像競合犯，應
    依刑法第55條之規定，從一重之違反保護令罪處斷；另被告
    前揭犯罪事實欄一(二)部分所為，因被告係被害人甲○所聲請
    依家庭暴力防治法核發保護令之相對人，其於收受並被執行
    保護令後，違反本院依該法第13條第2 項第4 款所定之遠離
    住居所之裁定，為前揭犯行，核被告所為係犯同法第50條第
    4 款之違反保護令罪。公訴人對於被告違反遠離被害人甲○
    住居所至少100 公尺之保護令裁定部分，於起訴書雖誤載起
    訴法條為家庭暴力防治法第50條第1 款，惟已於起訴事實欄
    載明該犯罪事實，本院自應予以審理。被告所犯上開2 罪，
    罪名各別，行為互異，應分論併罰。公訴人雖對於被告上揭
    犯行，各具體求處有期徒刑8 月等語，爰審酌於現代化法治
    社會中，任何一方之配偶對於存續中之婚姻關係，皆負有信
    賴之義務，俾求婚姻之圓滿，倘遇有家庭糾紛之解決，亦應
    本於理性、和平之手段與態度為之，被告曾對於被害人甲○
    多次實施身體不法侵害之行為，經本院先後為前揭民事通常
    保護令裁定，猶仍不知悔改，竟仍用精神暴力之方式或違反
    遠離被害人甲○住居所至少100 公尺之保護令裁定，損及被
    害人甲○之人格尊嚴，原應從重量刑，惟被告犯後於本院審
    理中坦承犯行，尚有悔意等一切情狀，各量處如主文所示之
    刑，並定應執行之刑，以資懲儆。
據上論斷，應依刑事訴訟法第273 條之1 、第299 條第1 項前段
，家庭暴力防治法第50條第1 款、第4 款，刑法第11條前段、第
305 條、第55條、第51條第5 款，刑法施行法第1 條之1 第1 項
、第2 項前段，判決如主文。
本案經檢察官吳芙如到庭執行職務。
中    華    民    國    95    年    11    月    30    日
                  刑事第一庭          法  官  唐中興
以上正本證明與原本無異。
如不服本判決，應於判決送達後十日內向本院提出上訴狀 (須附
繕本 )。
告訴人或被害人對於判決如有不服具備理由請求檢察官上訴者，
其上訴期間之計算係以檢察官收受判決正本之日期為準。
中    華    民    國    95    年    11    月    30    日
                                      書記官  施惠卿
【附錄本判決論罪科刑法條全文】：
家庭暴力防治法第50條
違反法院依第13條、第15條所為之下列裁定者，為本法所稱之違
反保護令罪，處3 年以下有期徒刑、拘役或科或併科新臺幣10萬
元以下罰金︰
一、禁止實施家庭暴力行為。
二、禁止直接或間接騷擾、接觸、通話或其他連絡行為。
三、命遷出住居所。
四、遠離住居所、工作場所、學校或其他特定場所。
五、命完成加害人處遇計畫：戒癮治療、精神治療、心理輔導或
    其他治療、輔導。
中華民國刑法第305條
以加害生命、身體、自由、名譽、財產之事，恐嚇他人致生危害
於安全者，處2 年以下有期徒刑、拘役或3 百元以下罰金。


司法院資訊處製作；財團法人民間司法改革基金會備份。
